【裁判字號】    98,訴緝,42
【裁判日期】    980526
【裁判案由】    毒品危害防制條例
【裁判全文】
臺灣桃園地方法院刑事判決              98年度訴緝字第42號
公  訴  人  臺灣桃園地方法院檢察署檢察官
被      告  甲○○
上列被告因違反毒品危害防制條例案件，經檢察官提起公訴（94
年度毒偵字第4027號），被告於準備程序進行中為有罪之陳述，
經本院合議庭裁定由受命法官獨任進行簡式審判程序，本院判決
如下：
    主  文
甲○○施用第一級毒品，累犯，處有期徒刑拾月，扣案之注射針
筒伍支、橡膠軟管壹條，均沒收。又施用第二級毒品，累犯，處
有期徒刑捌月。應執行有期徒刑壹年肆月，扣案之注射針筒伍支
、橡膠軟管壹條，均沒收。
    事  實
一、甲○○前於民國87年間因施用第二級毒品案件，經本院以87
    年度毒聲字第2045號裁定送觀察勒戒，嗣因認無繼續施用毒
    品傾向，爰於87年10月27日釋放；但其於88年間又因施用第
    二級毒品案件，經本院以88年度毒聲字第3741號裁定送觀察
    勒戒，復因認有繼續施用毒品傾向，繼經本院以88年度毒聲
    字第5101號裁定施以強制戒治，後經本院以89年度毒聲字第
    1581號裁定停止戒治，所餘戒治期間付保護管束，迄於89年
    9月2日保護管束期間屆滿視為執行完畢，所為犯行則經本院
    以88年度桃簡字第1266號判決，判處有期徒刑6 月確定，且
    於89年10月4 日易科罰金而執行完畢；另其於92年間復因施
    用第一、二級毒品案件，經本院以92年度訴字第1436號判決
    ，分別判處有期徒刑8月、6月，應執行有期徒刑1 年確定，
    俟於93年12月22日執行完畢。詎猶不知悔改，於上揭強制戒
    治執行完畢釋放後5 年內，復基於施用第一、二級毒品犯意
    ，於94年7 月12日凌晨某時，在真實姓名年籍不詳綽號「阿
    銘」友人位在新竹市之不詳住處，分別以將微量海洛因摻水
    置於針筒後施以皮下注射方式，另以將甲基安非他命置於吸
    食器內點火燒烤，俾吸食其煙氣方式，施用海洛因、甲基安
    非他命各1次，嗣其吸食完畢後返家途中，於同日凌晨0時55
    分許，在桃園縣桃園市○○路578 號前，為警查獲，並扣得
    其所持有預備供施用海洛因使用之注射針筒5支、橡膠軟管1
    條等物。
二、案經桃園縣政府警察局大園分局報請臺灣桃園地方法院檢察
    署檢察官偵查起訴。
    理  由
一、本件被告甲○○所犯係死刑、無期徒刑或最輕本刑為3 年以
    上有期徒刑以外之罪，其於準備程序中就被訴事實為有罪之
    陳述，經本院告知簡式審判程序之旨，並聽取公訴人、被告
    之意見後，爰依刑事訴訟法第273條之1第1 項規定合議裁定
    由受命法官獨任進行簡式審判程序，先予敘明。
二、訊據被告甲○○對上揭犯行坦承不諱，又其於94年7 月12日
    下午1 時30分許為警查獲後採集之尿液檢體（編號：G-3702
    號），經送台灣尖端先進生技醫藥股份有限公司以GC/MS 氣
    相層析質譜分析法為確認分析，鑑定結果確呈嗎啡、安非他
    命、甲基安非他命類陽性反應，此有前開公司94年7 月22日
    濫用藥物檢驗報告、桃園縣政府大園分局被採尿人姓名編號
    對照表、檢體監管紀錄表各1 份在卷可稽，堪以認定。再者
    ，海洛因係嗎啡經化學合成之半人工合成品，其藥（毒）性
    高於嗎啡，經吸食或注射進入人體，藉由人體代謝系統之新
    陳代謝，分解成藥（毒）性較低之嗎啡，由尿液排出人體，
    故於尿液中，以嗎啡成份檢出，而海洛因經注射入人體後，
    約80% 於24小時內自尿中排出，一般而言，尿液中能否驗出
    嗎啡陽性反應與其投與量、投與途徑、採尿時間、個人體質
    及檢驗方法之靈敏度有關，國外曾有文獻報導注射6 毫克之
    海洛因鹽酸鹽，其代謝物嗎啡之平均可檢出時限約為26小時
    ，而嗎啡經注射入人體後，90% 以上於24小時內自尿中排出
    ，國外曾有文獻報導注射20毫克之嗎啡硫酸鹽，其嗎啡之平
    均可檢出時限約為45小時，此有法務部調查局80年3 月28日
    （80）發技一字第1898號函、衛生署藥物食品檢驗局81年 9
    月8日（81）藥檢壹字第8114885號函述足參；另安非他命經
    施用進入人體，經人體代謝作用，約70% 於24小時內自尿中
    排出，約90%於96小時內自尿中排出，最長可能不會超過4日
    ；復施用安非他命後，其尿液不致檢出甲基安非他命陽性反
    應，而施用甲基安非他命後，其尿液可檢出甲基安非他命和
    其代謝物安非他命成分，目前國內緝獲之白色結晶或粉末狀
    安非他命毒品，其成分多為甲基安非他命，此亦有衛生署藥
    物食品檢驗局81年2月8日（81）藥檢壹字第001156號函、衛
    生署管製藥品管理局93年11月2 日管檢字第0930010499號函
    述可按，準此，本件被告前開尿液經確認結果，檢出尿中含
    有鴉片類之嗎啡，及安非他命類之安非他命、甲基安非他命
    成分，依上揭說明，被告所施用者應為海洛因、甲基安非他
    命無訛。復且，前開公司出具之濫用藥物檢驗報告，係以酵
    素免疫分析法初步檢驗，再以精密GC/MS 氣相層析質譜儀分
    析法確認，尿中均檢出鴉片、安非他命類陽性反應，而按以
    免疫分析法鑑驗時，當其他藥物與海洛因、甲基安非他命化
    學結構相近才可能引起偽陽性反應；檢體再經氣相層析質譜
    儀確認，可將免疫分析法所造成之偽陽性結果排除，不致產
    生海洛因、甲基安非他命偽陽性反應，此亦有衛生署管制藥
    品管理局90年1月20日管檢字第91091 號、90年8月16日管檢
    字第96946 號函述可佐，是以，被告之尿液經初驗及複驗，
    俱呈鴉片及安非他命類陽性反應，應可排除偽陽性反應，且
    本件另有其所持有預備供施用海洛因使用之注射針筒5 支、
    橡膠軟管1條等物扣案可稽，認被告確有於94年7月12日凌晨
    某時，在新竹市不詳處所，分別施用海洛因、甲基安非他命
    之行為，殆無疑義。此外，被告前於87年間因施用第二級毒
    品案件，經本院以87年度毒聲字第2045號裁定送觀察勒戒，
    嗣因認無繼續施用毒品傾向，爰於87年10月27日釋放；但其
    於88年間又因施用第二級毒品案件，經本院以88年度毒聲字
    第3741號裁定送觀察勒戒，復因認有繼續施用毒品傾向，繼
    經本院以88年度毒聲字第5101號裁定施以強制戒治，後經本
    院以89年度毒聲字第1581號裁定停止戒治，所餘戒治期間付
    保護管束，迄於89年9月2日保護管束期間屆滿視為執行完畢
    等情，亦有臺灣高等法院被告前案紀錄表暨前開書類各1 份
    在卷可按；是被告於上揭強制戒治執行完畢釋放後，5 年內
    再犯本件施用第一、二級毒品犯行，應予依法訴追。是本件
    事證明確，被告犯行洵堪認定。
三、查被告甲○○行為後，刑法及刑法施行法部分條文業於94年
    2月2日修正公佈，95年7月1日施行，修正後刑法第2條第1項
    之規定，係規範行為後法律變更所生新舊法律比較適用之準
    據法，於修正後刑法施行後，應適用修正後刑法第2條第1項
    規定之從舊從輕原則為比較，應適用最有利於行為人之法律
    。準此，關於定其應執行之刑規定，依修正前刑法第51條第
    5 款規定：宣告多數有期徒刑者，於各刑中之最長期以上，
    各刑合併之刑期以下，定其刑期，但不得逾20年；然依修正
    後刑法第51條第5 款規定：宣告多數有期徒刑者，於各刑中
    之最長期以上，各刑合併之刑期以下，定其刑期，但不得逾
    30年，則修正後之規定，將宣告多數有期徒刑定執行刑之上
    限，由修正前之不得逾20年，提高為不得逾30年，其餘則無
    不同，經比較結果，修正後規定並未較有利於行為人。至於
    ，有關累犯之規定雖有修正，但被告乃於有期徒刑執行完畢
    5 年內故意再犯本件有期徒刑以上之罪，無論依修正前刑法
    第47條或修正後第47條第1 項之規定均構成累犯，即無有利
    或不利之情形，無庸為新、舊法之比較，惟因本件另有比較
    定其應執行之刑情形，是綜合其全部罪刑之結果而為比較後
    ，應整體適用法律（最高法院97年度第二次刑事庭會議決議
    亦同此見解）。是比較修正前、後刑法有關定其應執行之刑
    規定，因修正後規定並未較有利於行為人，則應依修正後刑
    法第2條第1項前段規定，整體適用行為時之法律，合先敘明
    。
四、查海洛因、甲基安非他命分屬毒品危害防制條例第2條第2項
    第1款、第2款之第一級、第二級毒品，故核被告甲○○所為
    ，係犯毒品危害防制條例第10條第1 項之施用第一級毒品罪
    ，及同條第2 項之施用第二級毒品罪。又其施用海洛因、甲
    基安非他命前後持有海洛因、甲基安非他命之低度行為，應
    為施用之高度行為所吸收，不另論罪。另其施用第一、二級
    毒品之行為，犯意各別，行為互異，為數行為，應予分論併
    罰。復其前於88年間因施用第二級毒品案件，經本院以88年
    度桃簡字第1266號判決，判處有期徒刑6 月確定，且於89年
    10月4 日易科罰金而執行完畢；另於92年間復因施用第一、
    二級毒品案件，經本院以92年度訴字第1436號判決，分別判
    處有期徒刑8月、6月，應執行有期徒刑1 年確定，俟於93年
    12月22日執行完畢等情，有臺灣高等法院被告全國前案紀錄
    表1份在卷足考，其於5年內再犯本件有期徒刑以上之罪，為
    累犯，應依修正前刑法第47條之規定加重其刑。爰審酌被告
    不知悔悟，再度施用足以導致精神障礙、性格異常及生命危
    險之毒品，殘害身心甚鉅，且施用毒品後可能做出危及他人
    或社會之行為，惡性不輕，然念其犯後坦承犯行、態度良好
    ，並兼衡其品行、年齡智識等一切情狀，分別量處如主文所
    示之刑，並定其應執行之刑。第按中華民國九十六年罪犯減
    刑條例施行前，經通緝而未於96年12月31日以前自動歸案接
    受偵查、審判或執行者，不得依本條例減刑，該條例第5 條
    定有明文，經查，本件被告犯罪時間雖在96年4 月24日以前
    ，惟其於該條例96年7月16日施行前之95年3月24日，業經本
    院以95年桃院木刑慎緝字第202 號通緝書發佈通緝，迄於98
    年4 月30日始為警緝獲歸案乙節，有前開通緝書、桃園縣政
    府警察局桃園分局通緝案件移送書各1 份附卷足憑，依上揭
    法律規定，即不得予以減刑，併此敘明。末扣案之注射針筒
    5支、橡膠軟管1條，係被告所有預備供施用第一級毒品海洛
    因使用之物，業據其供承在卷，惟非屬專供施用第一級毒品
    之器具，自應依刑法第38條第1項第2款規定，宣告沒收，附
    此敘明。
據上論斷，應依刑事訴訟法第273條之1 第1項、第299條第1項前
段，毒品危害防制條例第10條第1項、第2項，刑法第11條前段、
第2條第1項前段、第38條第1項第2款，修正前刑法第47條、第51
條第5款，判決如主文。
本案經檢察官施昱廷到庭執行職務。
中    華    民    國    98    年    5     月    26    日
                  刑事第六庭    法  官  黃翊哲
以上正本證明與原本無異。
如不服本判決，應於判決送達後10日內向本院提出上訴書狀（應
附繕本），並應敘述具體理由，其未敘述上訴理由者，應於上訴
期間屆滿後20日向本院內補提理由書，上訴於臺灣高等法院。
                                書記官  劉霜潔
中    華    民    國    98    年    5     月    26    日
附錄本判決論罪科刑法條：毒品危害防制條例第10條
施用第一級毒品者，處6月以上5年以下有期徒刑。
施用第二級毒品者，處3年以下有期徒刑。


司法院資訊處製作；財團法人民間司法改革基金會備份。
